【裁判字號】    99,消債抗,88
【裁判日期】    990427
【裁判案由】    消債聲明異議
【裁判全文】
臺灣高雄地方法院民事裁定            99年度消債抗字第88號
抗  告  人  丙○○
相  對  人  遠東國際商業銀行股份有限公司
法定代理人  乙○○
相  對  人  台新國際商業銀行股份有限公司
法定代理人  甲○○
相  對  人  萬泰商業銀行股份有限公司
法定代理人  丁○○
相  對  人  台灣土地銀行股份有限公司
法定代理人  戊○○
上列當事人間因消費者債務清理條例聲明異議事件，抗告人對於
民國99年3 月18日本院99年度事聲字第60號第一審裁定提起抗告
，本院裁定如下：
    主  文
抗告駁回。
抗告程序費用新臺幣壹仟元由抗告人負擔。
    理  由
一、抗告意旨略以：抗告人係獨自負擔家計，房貸亦係由抗告人
    負擔，且次女目前就讀護專三年級，畢業後須再就讀二技始
    能就業。抗告人在高雄港警局擔任基層警員，有穩定還款能
    力，實應給予更生機會，爰依法提起本件抗告，聲明請求廢
    棄原裁定。
二、按消費者債務清理條例之制定，乃為使負債務之消費者得依
    本條例所定程序清理其債務，以調整其與債權人及其他利害
    關係人之權利義務關係，保障債權人之公平受償，謀求消費
    者經濟生活之更生，進而健全社會經濟之發展，而更生方案
    無履行可能者、債務人有虛報債務、隱匿財產，或對於債權
    人中之一人或數人允許額外利益，情節重大者，法院應不認
    可更生方案消費者債務清理條例第1 條及第63條第1 項第8
    款、第9 款分別定有明文。又按債務人有薪資、執行業務所
    得或其他固定收入，法院認更生方案之條件公允者，得不經
    債權人會議可決，逕依債務人之聲請或依職權以裁定認可更
    生方案，消費者債務清理條例第64條第1 項定有明文。是依
    照上開條文之反面解釋，若債務人所提更生方案之條件非屬
    公允或有上開條例第63條第1 項之消極事由，法院自不得准
    許認可更生方案。
三、經查，本院司法事務官係考量抗告人每月實際收入約新台幣
    （下同）59,403元，扣除其每月個人必要生活費用、扶養配
    偶及未成年子女費用後，尚餘29,916元，認抗告人提出每月
    願清償31,500元、共計96期之清償條件，顯已善盡最大償債
    能力，而裁定認可系爭更生方案。惟抗告人95、96、97年度
    之薪資所得分別為1,014,153 元、979,563 元、1,012,767
    元，扣繳稅額分別為13,169元、7,249 元、24,574元，名下
    並無其他財產，且每月尚須扣繳公保費、健保費、退輔卹基
    金、福利金等共7,960 元一節，有財政部臺灣省南區國稅局
    95 、96 年度綜合所得稅各類所得資料清單、財產歸屬資料
    清單、稅務電子閘門財產所得調件明細表及薪資表在卷可稽
    ，依此計算抗告人95、96、97年度之平均每月實領所得分別
    為75,455元、73,066元、74,389元。又抗告人長期在高雄港
    警局擔任警員，其所得收入應屬穩定，故以上開3 年度平均
    每月稅後所得計算其資力即屬適當，依此計算結果，抗告人
    每月實領所得為74,303元，而抗告人自陳尚有領取教育補助
    費，自應將此計入抗告人所得，依抗告人實際領取之95、96
    年度教育補助費61,400元（已扣除所得稅4,000 元）計算結
    果，抗告人每月所得共計為76,861元。至抗告人前雖因債權
    人台新商業銀行股份有限公司聲請強制執行而遭扣薪，然台
    新商業銀行股份有限公司之債權屬無擔保之債權，於抗告人
    經本院裁定開始更生程序後，對於抗告人已不得再繼續為強
    制執行，故抗告人之每月所得即不應扣除因強制執行遭扣薪
    之金額甚明。原更生認可裁定未考量抗告人上開收入狀況，
    以每月59,403元計算抗告人之還款能力，實難認已兼顧債權
    人之權益。況依上述抗告人每月收入76,861元扣除抗告人個
    人必要費用及扶養配偶、次女費用共29,487元後，抗告人尚
    有47,374元可資運用，原更生認可裁定認抗告人每月清償額
    以31,500元為適當，亦難認屬公允。
四、綜上所述，原更生認可裁定以抗告人之每月收入為59,403元
    ，認可每月清償31,500元共計96期之更生方案，尚難認屬公
    允，原審裁定以此為由廢棄本院司法事務官依職權認可更生
    方案之處分，核無違誤，抗告意旨指摘原裁定不當，求予廢
    棄原裁定，為無理由，應予駁回。
五、據上論結，本件抗告為無理由，依消費者債務清理條例第11
    條第2 項、第15條，民事訴訟法第495 條之1 第1 項、第44
    9 條第1 項、第95條、第78條，裁定如主文。
中    華    民    國    99    年    4     月    27    日
                      民事第七庭審判長法  官  林紀元
                                      法  官  蘇姿月
                                      法  官  黃悅璇
以上正本證明與原本無異。
本裁定不得再抗告。
中    華    民    國    99    年    4     月    27    日
                                      書記官  蔡靜雯

司法院資訊處製作；財團法人民間司法改革基金會備份。
